【裁判字號】    97,抗,1900
【裁判日期】    971211
【裁判案由】    聲明異議
【裁判全文】
臺灣高等法院民事裁定                  97年度抗字第1900號
抗  告  人  甲○○即被繼承人.
上列抗告人因與相對人高雄銀行股份有限公司間聲明異議事件，
對於中華民國97年10月15日臺灣板橋地方法院97年度執助字第27
89號所為裁定提起抗告，本院裁定如下：
      主      文
抗告駁回。
抗告費用由抗告人負擔。
      理      由
一、本件抗告意旨略以：相對人聲請強制執行所主張之新台幣37
    0萬6,508元及美金13萬4,200 元債務，係抗告人之祖父即被
    繼承人劉旭如（下稱被繼承人）以董事身分就昱辰電子股份
    有限公司對相對人之信用融資貸款擔任保證人所生之債務（
    下稱系爭保證債務），系爭保證債務係專屬被繼承人本身之
    債務，抗告人並未繼承。且抗告人係因被繼承人於民國96年
    2 月19日死亡，而抗告人之父親劉汝銓則早於81年11月27日
    死亡，因而代位繼承被繼承人之權利義務，抗告人之繼承應
    早於81年11月27日即開始，當時系爭保證債務尚未發生。抗
    告人自得適用或類推適用97年1月9日修正之民法第1148條第
    2 項之規定，主張以繼承所得之財產為限，負清償責任。本
    件執行標的即玉山商業銀行股份有限公司、兆豐商業銀行股
    份有限公司之存款，均係抗告人之固有財產，並非遺產，相
    對人不得查封執行，抗告人並非系爭保證債務之繼承人，不
    應成為本件強制執行之債務人，原法院應命相對人提出原執
    行名義或說明系爭保證債務是否被繼承人因董事身分而生之
    債務，以作為形式審查之依據，原法院逕以事涉實體爭執為
    由，率而駁回抗告人之異議，實有違誤等語。
二、按強制執行法第12條規定之聲請或聲明異議係對於強制執行
    之命令，或對於執行法官、書記官、執達員實施強制執行之
    方法，強制執行時應遵守之程序，或其他侵害利益之情事，
    請求執行法院救濟之程序。而限定繼承之繼承人，就被繼承
    人之債務，唯負以遺產為限度之物的有限責任，故就被繼承
    人之債務為執行時，限定繼承人僅就遺產之執行居於債務人
    之地位，如債權人就限定繼承人之固有財產聲請強制執行，
    應認限定繼承人為強制執行法第15條之第三人，得提起第三
    人異議之訴，請求撤銷強制執行程序（最高法院77年台抗字
    第143號判例意旨參照）。又依強制執行法第14條之1第1 項
    「債務人對於債權人依第4條之2規定聲請強制執行，如主張
    非執行名義效力所及者，得於強制執行程序終結前，向執行
    法院對債權人提起異議之訴」之規定，可知若執行債權人依
    上開第4條之2規定對於當事人以外之執行名義效力所及之人
    聲請強制執行，而該人如主張其非執行名義效力所及時，因
    非屬法院未依執行名義執行之範疇，債務人應提起異議之訴
    以資解決，尚無以聲明異議程序請求救濟之餘地。
三、經查：按繼承在民法繼承編97年1月4日前開始，繼承人對於
    繼承開始後，始發生代負履行責任之保證契約債務，由其繼
    續履行繼承債務顯失公平者，得以所得遺產為限，負清償責
    任，97年5月7日增訂之民法繼承編施行法第1條之2第1 項固
    定有明文。惟抗告人繼續履行繼承債務是否有「顯失公平」
    之情，核屬實體上認定事項，尚非強制執行之聲請或聲明異
    議程序所能解決。況抗告人係主張其依修正之民法第1148條
    第2 項之規定，僅以繼承所得之財產為限，負清償責任，本
    件執行標的係其固有財產，相對人不得查封執行，依上開說
    明，此非聲明異議程序所能解決，抗告人依強制執行法第12
    條聲明異議，即有未洽。抗告人請求法院命相對人提出原執
    行名義或說明被繼承人是否因董事身分而生該債務，以作為
    形式審查之依據云云，因抗告人所主張之事項，乃實體上之
    爭執，尚非執行法院為形式審查即得斷定，是其請求，核屬
    無據。從而，原法院駁回抗告人之聲明異議，於法並無違誤
    ，抗告意旨指摘原裁定不當，求為廢棄，為無理由，應予駁
    回。
四、據上論結，本件抗告為無理由，爰裁定如主文。
中    華    民    國    97    年    12    月    11    日
                  民事第四庭
                        審判長法  官  張劍男
                              法  官  翁昭蓉
                              法  官  陳靜芬
正本係照原本作成。
本裁定除以適用法規顯有錯誤為理由，並經本院許可外，不得再
抗告。如提起再抗告，應於收受送達後10日內委任律師為代理人
向本院提出再抗告狀。並繳納再抗告費新台幣1,000元。
中    華    民    國    97    年    12    月    12    日
                              書記官  應瑞霞


司法院資訊處製作；財團法人民間司法改革基金會備份。
